【裁判字號】    97,審易,584
【裁判日期】    980122
【裁判案由】    詐欺
【裁判全文】
臺灣士林地方法院刑事判決             97年度審易字第584號
公  訴  人  臺灣士林地方法院檢察署檢察官
被      告  乙○○
上列被告因詐欺案件，經檢察官提起公訴（九十七年度偵字第一
三二六一號），及移送併案審理（臺灣士林地方法院檢察署九十
七年度偵字第一四七一０號），被告為有罪之陳述，本院合議庭
裁定改行簡式審判程序，並判決如下：
    主  文
乙○○幫助犯詐欺取財罪，處有期徒刑貳月，如易科罰金以新臺
幣壹仟元折算壹日。
    事  實
一、乙○○明知詐騙集團等不法份子經常利用他人存款帳戶、提
    款卡、密碼轉帳等方式，獲取不法利益並逃避執法人員之追
    查，且依其社會經驗，應有相當之智識程度可預見其提供帳
    戶之存摺、提款卡供他人使用，將幫助他人從事詐欺取財之
    犯行，仍認不違反其本意，竟基於幫助以詐欺取財之犯意，
    於民國九十七年八月十五日下午某時許，在其臺北縣泰山鄉
    明志大學旁，將其申請之淡水義山郵局（帳號：0000000000
    0000號）之存摺、提款卡及密碼，以新臺幣（下同）三千元
    之代價，出售予年籍姓名不詳成年男子及其所屬之詐欺集團
    成員使用，幫助該人及其所屬之詐欺集團成員從事以詐欺取
    財之犯行。而上開年籍姓名不詳之人及其所屬之詐欺集團成
    員取得上開帳戶後，即基於詐欺取財之犯意：(一)於九十七年
    八月十六日十二時許，以撥打電話方式，向甲○○佯稱先前
    於東森購物付款方式誤設為分期付款，並要求其至郵局自動
    櫃員機操作取消設定，致甲○○誤信為真，遂依該成員之指
    示，匯款一萬三千零十二元至乙○○上開淡水義山郵局帳戶
    內；(二)於九十七年八月十六日十二時許，以撥打電話方式，
    向丙○○佯稱先前於東森購物付款方式誤設為分期付款，需
    依指示至自動櫃員機前操作取消分期付款之設定，致丙○○
    誤信為真，遂依該成員之指示，匯款二萬九千九百八十三元
    至乙○○上開淡水義山郵局帳戶內，嗣甲○○、丙○○於匯
    款後，始知受騙，立即報警處理而查悉上情。
二、案經臺北縣政府警察局淡水分局報請臺灣士林地方法院檢察
    署檢察官偵查起訴及移送併案辦理。
    理  由
一、前揭犯罪事實，業據被告乙○○於本院準備程序及審理時供
    認不諱，核與被害人甲○○及丙○○於警詢時指述情節相符
    ，復有淡水義山郵局開戶資料及交易明細表、自動櫃員機交
    易明細表、財團法人金融聯合徵信中心通報案件紀錄資料查
    詢表及內政部警政署反詐騙案件紀錄表各二份、臺中縣警察
    局清水分局沙鹿分駐所受理各類案件紀錄表、臺中縣警察局
    清水分局沙鹿分駐所受理詐騙帳戶通報警示簡便格式表、桃
    園縣政府警察局平鎮分局宋屋派出所受理詐騙帳戶通報警示
    簡便格式表及桃園縣政府警察局平鎮分局宋屋派出所受理各
    類案件紀錄表各一份在卷可資佐證，足徵被告自白與事實相
    符。本件事證明確，被告犯行堪以認定。
二、查金融存摺事關個人財產權益之保障，其專有性甚高，一般
    人均有妥為保管及防止他人任意使用之認識，且該等專有物
    品如落入不明人士手中，極易被利用為與財產有關之犯罪工
    具，此為吾人依一般生活認知所易於體察之常識。查被告已
    為成年之人，應可明確知悉存摺、提款卡及密碼等有關個人
    財產、身分之物品，倘淪落於不明人士手中，極易被利用為
    與財產有關之犯罪工具，而在能預見提供自己存摺、提款卡
    及密碼予不認識之人，可能遭人將之作為從事詐欺取財等犯
    罪行為工具之下，卻又將上開帳戶之存摺、提款卡及密碼，
    出售予詐騙集團成員使用，顯然對於該帳戶將作為不法使用
    有所認知，雖卷內事證並無積極證據證明被告知悉該收購帳
    戶之詐欺集團成員及所屬詐欺集團將如何犯罪，而無法推定
    被告與該詐欺集團成員有共同實施詐欺犯行之犯意聯絡，惟
    被告既對金融帳戶出售他人使用，可能遭持以從事詐欺財產
    犯罪有所認知，其有幫助他人犯詐欺取財罪之不確定犯罪故
    意甚明。
三、按刑法上之幫助犯，係對於犯罪與正犯有共同之認識，而以
    幫助之意思，對於正犯資以助力，而未參與實施犯罪之行為
    者而言。被告基於幫助之犯意，將其所有存摺、提款卡及密
    碼等物出售予他人詐欺取財，為幫助犯。核被告所為，係犯
    刑法第三十條第一項、第三百三十九條第一項之幫助詐欺取
    財罪。被告以一次提供金融帳戶存摺、提款卡及密碼之幫助
    行為，幫助詐欺集團成員分別詐騙被害人甲○○及丙○○等
    人，致其等陷於錯誤而交付財物，被害人雖有數名，惟被告
    提供存摺、提款卡及密碼等物之行為僅有一個，應僅論以一
    個幫助詐欺取財之行為。被告幫助他人犯罪，應依刑法第三
    十條第二項之規定，按正犯之刑減輕其刑。又檢察官移送併
    案審理部分（臺灣士林地方法院檢察署九十七年度偵字第一
    四七一０號），雖未據檢察官提起公訴，惟與本件起訴被告
    幫助詐欺罪部分，核屬同一事實，為起訴效力所及，本院自
    應併予審究。爰審酌被告犯罪動機及犯罪所生危害，與被告
    提供帳戶供他人詐財使用，使犯罪偵查困難，被害人追償無
    門，犯罪後供認犯行之態度並考量被告均已賠償被害人部分
    損害（見郵政國內匯款執據二紙）等一切情狀，量處如主文
    所示之刑，並斟酌其生活狀況，諭知易科罰金之折算標準。
四、被告所有之淡水義山郵局帳戶（帳號：00000000000000號）
    之存摺、提款卡及密碼等物，雖係其所有供犯罪所用之物，
    但未經扣案，且迄今仍未取回，因非屬義務沒收之物，故不
    予宣告沒收。又其出售上開存摺等物所得共三千元，雖係被
    告犯罪所得之物，但已花用殆盡，已據其於審理中供明在卷
    ，亦不為沒收之諭知。
據上論斷，應依刑事訴訟法第二百九十九條第一項前段、第二百
七十三條之一第一項，刑法第三百三十九條第一項、第三十條、
第四十一條第一項前段，刑法施行法第一條之一，判決如主文。
本案經檢察官蔡啟文到庭執行職務。
中    華    民    國    98    年    1     月    22    日
                  刑事第一庭法  官  周明鴻
以上正本證明與原本無異。
如不服本判決應於收受判決後10日內向本院提出上訴書狀，並應
敘述具體理由；其未敘述上訴理由者，應於上訴期間屆滿後20日
內向本院補提理由書（均須按他造當事人之人數附繕本）「切勿
逕送上級法院」。
                            書記官  丁梅芬
中    華    民    國    98    年    1     月    22    日
附錄論罪科刑法條：
刑法第三百三十九條第一項
意圖為自己或第三人不法之所有，以詐術使人將本人或第三人之
物交付者，處5 年以下有期徒刑、拘役或科或併科1 千元以下罰
金。


司法院資訊處製作；財團法人民間司法改革基金會備份。
